【裁判字號】    90,交易,259
【裁判日期】    901003
【裁判案由】    過失傷害
【裁判全文】
臺灣嘉義地方法院刑事判決                          九十年度交易字第二五九號
    公  訴  人  臺灣嘉義地方法院檢察署檢察官
    被      告  甲○○
          （原名蔡埤岸）
右列被告因過失傷害案件，經檢察官提起公訴（九十年度調偵字第二０五號），本院
判決如左：
    主  文
甲○○因過失傷害人，處有期徒刑月，如易科罰金，以佰元折算壹日。
      事  實
一、甲○○（原名蔡埤岸）於民國九十年四月二十日晚上十時許，駕駛車牌號碼ＲＺ
    —９３２６號自用小客車，沿嘉義市○○路內側快車道由東往西方向行駛，途經
    該路與德明路交叉路口，應注意行車速度須依標誌之規定，在市區道路，時速不
    得超過四十公里，且汽車行駛時，駕駛人應注意車前狀況，並隨時採取必要之安
    全措施，而依當時情形，又無不能注意之情事，竟疏於注意，貿然以時速八十五
    公里之速度超速行駛。適乙○○騎乘車牌號碼ＯＱＸ—２７２號機車，沿北港路
    由西往東方向駛至該路口，欲左轉至德明路，亦疏未注意北港路係顯示綠燈，應
    遵守燈光號誌並禮讓直行車輛先行而貿然左轉，甲○○因車速過快閃避不及，所
    駕車輛乃與乙○○所騎乘之機車發生碰撞，乙○○當場人車倒地，因而受有頭部
    外傷、右側肩鎖關節脫臼、右側後十字韌帶斷裂等傷害。甲○○於肇事後犯罪未
    被發覺前主動向到場處理車禍有偵查權之警員李元亮自首坦承犯行並接受裁判。
二、案經乙○○訴由嘉義市警察局第一分局報告臺灣嘉義地方法院檢察署檢察官偵查
    起訴。
      理  由
一、訊據被告甲○○固坦認於右揭時地駕駛前開自用小客車，與告訴人乙○○所騎乘
    之前開機車發生車禍致告訴人受傷，惟矢口否認有何過失，辯稱：是告訴人撞伊
    云云。然查：右揭犯罪事實，業據告訴人指訴明確（警卷第五頁、第六頁），且
    有道路交通事故調查報告表一紙、交通事故現場照片十二張在卷可稽（警卷第八
    頁至第十三頁）。而告訴人因本件車禍受有頭部外傷、右側肩鎖關節脫臼、右側
    後十字韌帶斷裂等傷害，亦據其提出財團法人嘉義基督教醫院診斷證明書一紙附
    卷可參（警卷第七頁），告訴人所受之傷害與被告駕車之行為間有相當因果關係
    ，復甚為明確。
二、按汽車行車速度應依標誌之規定，在市區道路，時速不得超過四十公里，且汽車
    行駛時，駕駛人應注意車前狀況，並隨時採取必要之安全措施，道路交通安全規
    則第九十三條第一項第一款、第九十四條第三項分別定有明文。依前開道路交通
    事故調查報告表所載，本件車禍發生當時係雖係夜間，然天氣晴朗，肇事路段為
    平坦、乾燥、無缺陷且設有中央分隔島之雙向四車道柏油路面，時速限制四十公
    里，又無障礙物，視距良好，被告甲○○於本院復供稱距肇事地點約一、二百公
    尺前早已發現告訴人乙○○等語（本院九十年八月二十三日訊問筆錄第三頁），
    其並無不能注意之情事，竟疏未注意，而貿然以八十五公里之時速超速行駛，致
    閃避不及而肇事，顯有過失，就本件車禍之發生，應屬肇事主因。雖告訴人自承
    騎乘機車行經交叉路口欲左轉至德明路時，北港路係顯示綠燈（本院九十年八月
    二十三日訊問筆錄第四頁），而貿然通過，對於車禍之發生亦有過失，應屬肇事
    次因，然本件車禍既係被告之前開過失行為所併合肇致，被告自不能解免其罪責
    。另本件車禍於偵查中經囑託鑑定，認被告駕駛自用小客車，夜間嚴重超速行駛
    ，為肇事原因，至告訴人則無肇事因素，有臺灣省嘉雲區車輛行車事故鑑定委員
    會九十年七月二十六日嘉鑑字第九００七七八號函所附鑑定意見書可佐（第三一
    四一號偵查卷第十四頁至第十六頁），固非無見，惟告訴人既有前開疏失，被告
    與告訴人應分屬肇事主因、次因方是，前開鑑定意見自有未洽，附此敘明。綜上
    所述，被告所辯無非事後卸責之詞，不值採信，事證明確，其犯行洵堪認定。
三、核被告甲○○所為，係犯刑法第二百八十四條第一項前段之過失傷害人罪。被告
    於肇事後犯罪未被發覺前，主動向到場處理車禍有偵查權之嘉義市警察局第一分
    局警員李元亮自首坦承犯行並接受裁判，有自首調查表一份可憑（警卷第十四頁
    ），為對未發覺之罪自首而受裁判，應依刑法第六十二條前段之規定，減輕其刑
    。爰審酌被告與告訴人分屬本件車禍之肇事主因、次因，且被告造成告訴人之傷
    害非輕，告訴人雖已恢復健康，然被告迄今仍未賠償損害，難認有悔過之具體表
    現及其他一切情狀，量處如主文所示之刑，並諭知易科罰金之折算標準，以資儆
    懲。
據上論斷，應依刑事訴訟法第二百九十九條第一項前段，刑法第二百八十四條第一項
前段、第六十二條前段、第四十一條第一項前段，罰金罰鍰提高標準條例第一條前段
、第二條，判決如主文。
本件經檢察官劉仲慧到庭執行職務。
中    華    民    國      九    十      年      十      月      三      日
                                臺灣嘉義地方法院刑事第二庭
                                    審判長法  官  許  進  國
                                          法  官  張  道  周
                                          法  官  廖  政  勝
右正本證明與原本無異。
如不服本判決，應於判決送達後十日內向本院提出上訴狀( 應附繕本 )。
中    華    民    國      九    十      年      十      月      三      日
                                         書記官   陳  湘  蓉
附錄本案論罪科刑法條全文
刑法第二百八十四條第一項
因過失傷害人者，處六月以下有期徒刑、拘役或五百元以下罰金。致重傷者，處一年
以下有期徒刑、拘役或五百元下罰金。


司法院資訊處製作；財團法人民間司法改革基金會備份。
